臺灣臺中地方法院刑事判決　　　　　　100年度簡上字第172號
上　訴　人　許建源
即　被　告
上列上訴人即被告因竊盜案件，不服本院豐原簡易庭100 年度豐
簡簡字第189 號中華民國100 年3 月29日第一審簡易判決（聲請
簡易判決處刑案號：臺灣臺中地方法院檢察署100 年度偵字第34
27號），提起上訴，本院判決如下：
    主    文
原判決撤銷。
許建源竊盜，累犯，處拘役伍拾日，如易科罰金，以新臺幣壹仟
元折算壹日。
    犯罪事實
一、許建源前因竊盜等案件，經本院以96年度易字第333 號判決
    處有期徒刑6 月，4 月、3 月，減為有期徒刑3 月、2 月、
    1 月又15日，應執行有期徒刑6 月確定；又因竊盜案件，經
    本院以96年度易字第4478號判決處有期徒刑4 月，減為有期
    徒刑2 月確定；及以96年度易字第5949號判決處有期徒刑3
    月確定後，上開2 案經本院以97年度聲字第2763號裁定其應
    執行之刑為有期徒刑5 月確定後，經接續執行後，於97年9
    月21日執行完畢。詎仍不知悔改，意圖為自己不法之所有，
    於100 年1 月30日17時10分許，徒手竊取顏鎰河所有放置在
    臺中市○○區○○路1 段215 巷6 號旁以鐵板圍籬圈圍之空
    地內之鐵罐、鋁罐等回收物2 袋，得手後，以腳踏車載運離
    開現場時為顏鎰河發現追趕而將許建源欄下，並與許建源發
    生拉扯。嗣警據報前往現場處理，當場扣得鐵罐、鋁罐等回
    收物2 袋（業已發還顏鎰河），始查悉上情。
二、案經臺中市政府警察局豐原分局報告臺灣臺中地方法院檢察
    署檢察官偵查後聲請以簡易判決處刑。
    理    由
壹、證據能力：
一、按被告以外之人於審判中傳喚不到者，其於檢察事務官、司
    法警察官或司法警察調查中所為之陳述，經證明具有可信之
    特別情況，且為證明犯罪事實之存否所必要者，得為證據，
    刑事訴訟法第159 條之3 第3 款定有明文。本案證人即被害
    人顏鎰河業經本院依法傳喚及拘提，均未到庭作證，此有送
    達證書及臺中市政府警察局豐原拘提事項簡覆便表暨報告書
    、臺灣南投地方法院檢察署100 年9 月29日投檢茂莊100 助
    201 字第18772 號函暨報告書（見本院卷82、85、87、88頁
    ），而其於警詢所為之陳述，係出於自由意志，無受到強暴
    、脅迫、詐欺、利誘等外力之干擾，客觀上應具有可信之特
    別情況，且為證明本案犯罪事實存否所必要，故證人顏鎰河
    於警詢時之言詞陳述，依刑事訴訟法第159 條之3 第3 款之
    規定，得為證據。
二、次按被告以外之人於審判外之陳述，雖不符刑事訴訟法第15
    9 條之1 至第159 條之4 之規定，而經當事人於審判程序同
    意作為證據，法院審酌該言詞陳述或書面陳述作成時之情況
    ，認為適當者，亦得為證據。當事人、代理人或辯護人於法
    院調查證據時，知有第159 條第1 項不得為證據之情形，而
    未於言詞辯論終結前聲明異議者，視為有前項之同意，刑事
    訴訟法第159 條之5 定有明文。核其立法意旨在於傳聞證據
    未經當事人之反對詰問予以核實，原則上先予排除。惟若當
    事人已放棄反對詰問權，於審判程序中表明同意該等傳聞證
    據可作為證據；或於言詞辯論終結前未聲明異議，基於尊重
    當事人對傳聞證據之處分權，及證據資料愈豐富，愈有助於
    真實發見之理念，且強化言詞辯論主義，使訴訟程式得以順
    暢進行，上開傳聞證據亦均具有證據能力。查：本判決所引
    之被告以外之人於審判外所為之陳述及卷內其他書證（供述
    證據部分），除其開證人顏鎰河之警詢供述，上訴人即被告
    （下稱被告）許建源有爭執外，其餘部分查無符合同法第15
    9 條之1 至之4 等前4 條之情形，檢察官及被告於本院準備
    程序及審理時並未就卷內其他證據資料之證據能力有所爭執
    ，且迄本院言詞辯論終結前，均未主張有刑事訴訟法第159
    條第1 項不得為證據之情形，是應認已同意卷內證據均得作
    為證據，且經本院審酌上開傳聞證據作成時，較無人情施壓
    或干擾，亦無不當取證之情形，認為以之作為本案之證據亦
    屬適當，是上揭傳聞證據自具有證據能力。
三、又傳聞法則乃對於被告以外之人於審判外之言詞或書面陳述
    而為之規範。本案判決以下引用之非供述證據，無刑事訴訟
    法第159 條第1 項規定傳聞法則之適用，經本院於審理時依
    法踐行調查證據程序，與本案待證事實具有自然之關聯性，
    且無證據證明係公務員違法取得之物，依法自得作為證據。
貳、實體部分：
一、訊據被告許建源矢口否認有何竊盜案行，辯稱：上開鋁罐、
    鐵罐均是伊在路邊撿拾的，是別人大掃除不要的廢棄物，不
    是在臺中市○○區○○路1 段215 巷6 號旁空地拿取的，被
    害人顏鎰河看伊騎腳踏車載鐵罐、鋁罐從他家門口經過，顏
    鎰河喝醉酒誣指伊從上開空地偷鐵罐、鋁罐云云。經查：
  (一)上開犯罪事實，業據證人即被害人顏鎰河於警詢中證稱：臺
    中市○○區○○路1 段215 巷6 號旁空地為水利地，該處為
    死巷，並無人管理，但鄰居有用鐵鍊圈圍，並將其中一小塊
    空地供伊堆放回收物品，伊於100 年1 月30日下午5 時10分
    許，發現被告將伊放置在上開空地之回收物（即鐵罐、鋁罐
    ）連同袋子一併拿走，被告騎腳踏車離開時經過伊位在臺中
    市○○區○○路1 段215 巷4 號住處時，被伊發現，伊追趕
    攔下被告而與之拉扯，警察據報前來處理等語甚詳（見警卷
    第8 至10頁），復有與證人顏鎰河所述相符之刑案現場測繪
    圖1 紙及現場照片6 張在卷（見警卷第24、26至28頁），參
    以證人顏鎰河與被告素不相識（見警卷第10頁），衡諸常情
    ，證人顏鎰河應無設詞誣攀被告之理，是其前開開詞，應堪
    採信。
  (二)又證人即處理員警李幸達於本院審理中結證稱：本件竊盜案
    件是伊到現場處理，當時顏鎰河身上並無酒味或酒醉情形，
    顏鎰河意識清楚，能夠清楚表達意見，顏鎰河稱被告拿取他
    2 袋的回收物品，經過他家門口的時候他看到追出來，之後
    雙方發生拉扯，顏鎰河並帶伊到那2 袋物品放置的空地查看
    ，伊帶被告一同前往，被告當場承認上開2 袋回收物是在該
    空地所竊取，警卷第26、27頁之照片，被告所指著的袋裝物
    品就是其所竊之物等語甚詳（見本院卷第56至57頁），佐以
    被告於警詢時供稱：伊想說那是沒人要的物品，伊要拿去變
    賣現金，隨後物品主人出來向伊要回物品，伊才將東西還給
    他等語（見警卷第6 頁），及被告於證人李幸達作證時承認
    將該2 袋物品放回去乙節（見本院卷第56頁），顯見被告確
    有竊取2 袋之鐵罐、鋁罐等回收物，且於證人顏鎰河報警處
    理後，曾向到場員警坦承竊盜犯行，並將上開竊得物品放回
    空地無訛。是被告辯稱鐵罐、鋁罐是從路邊拾來，係證人顏
    鎰河酒醉誤認云云，顯係卸責之詞，不足採信。再者，證人
    顏鎰河係將上開鐵罐、鋁罐放置在臺中市○○區○○路1 段
    215 巷6 號旁之空地，該處為死巷，且該空地係以鐵板圍籬
    圈圍，入口處有設置鐵鍊等情，業據證人顏鎰河於警詢中證
    述明確，已如前述，並有現場照片附卷可稽（見警卷第27-1
    頁），可見上開鐵罐、鋁罐等回收物並非無人所有之物，被
    告未經證人顏鎰河同意即竊取之，其主觀上有竊盜之犯意甚
    明。
  (三)綜上所述，被告前開所辯，要無足取。本案事證明確，被告
    上開竊盜犯行，洵堪認定。
二、核被告所為，係犯刑法第320 條第1 項之竊盜罪。又被告前
    於95年間因犯竊盜罪，經法院判處有期徒刑3 月確定，嗣經
    法院裁定減刑為有期徒刑1 月又15日確定後，於96年間因犯
    竊盜罪，經法院判處有期徒刑3 月減為有期徒刑1 月又15日
    確定，上開2 案嗣經法院定應執行有期徒刑2 月又15日確定
    ，於97年9 月2 日縮刑期滿執行完畢等節，有臺灣高等法院
    被告前案紀錄表1 份在卷可稽，其於受有期徒刑執行完畢後
    5 年內，故意再犯本件有期徒刑以上之罪，為累犯，應依刑
    法第47條第1 項之規定，加重其刑。
三、原審以被告罪證明確，予以論罪科刑，固非無見，惟被告犯
    罪後，被害人顏鎰河業已原諒被告，並請求本院從輕量刑，
    有本院公務電話紀錄在卷可稽（見本院卷第53頁），原審未
    及審酌此情，於量刑上無法盡達妥適、衡平之要求，尚有未
    洽。被告提起上訴否認犯罪，雖無理由，惟原審判決既有前
    開未洽之處，即屬無可維持，應由本院將原判決撤銷予以改
    判。爰審酌被告前有多次竊盜罪前科，有臺灣高等法院被告
    前案紀錄表在卷可參，素行不佳，猶不思憑己力謀取所需，
    竟貪圖私慾，竊取被害人顏鎰河所有之回收物，惟所竊物品
    價值非鉅，犯後業將竊得物品返還被害人顏鎰河，有贓物認
    領保管單在卷可稽（見警卷第20頁），且被害人顏鎰河亦已
    原諒被告，暨被告未能深切反省錯誤之態度等一切情狀，量
    處如主文所示之刑，並斟酌本件被告為初中畢業，家境不佳
    等情（見警卷調查筆錄受詢問人欄所載），諭知以1 千元折
    算1 日之易科罰金折算標準，以示懲儆。
據上論斷，應依刑事訴訟法第455 條之1 第1 項、第3 項、第36
9 條第1 項前段、第364 條、第299 條第1 項前段，刑法第320
條第1 項、第47條第1 項、第41條第1 項前段，刑法施行法第1
條之1 第1 項、第2 項前段，判決如主文。
中    華    民    國  100     年    10   月      5    日
                刑事第十七庭審判長法  官  廖純卿
                                  法  官  劉惠娟
                                  法  官  簡芳潔
上正本證明與原本無異。
本件不得上訴。
                                  書記官  李國敬
中    華    民    國  100     年    10   月      5    日
附錄論罪科刑法條
中華民國刑法第320條
（普通竊盜罪、竊佔罪）
意圖為自己或第三人不法之所有，而竊取他人之動產者，為竊盜
罪，處5  年以下有期徒刑、拘役或 5 百元以下罰金。
意圖為自己或第三人不法之利益，而竊佔他人之不動產者，依前
項之規定處斷。
前二項之未遂犯罰之。